臺灣士林地方法院刑事判決　　　　　　　　　　　　　　九十三年度選訴字第一號
　　公　訴　人　臺灣士林地方法院檢察署檢察官
　　被　　　告　甲○○
 　　　　　　 　乙○○
　　共　　　同　薛松雨律師
　　選任辯護人　王玫珺律師
　　　　　　　　林佳薇律師
右列被告等因違反公職人員選舉罷免法案件，經檢察官提起公訴（九十三年度選偵字
第一號），本院訊問被告後，被告為認罪之答辯，經裁定認為宜以簡式審判程序審理
並判決如左：
        主  文
甲○○、乙○○共同對於有投票權之人，交付不正利益，而約其投票權為一定之行使
，各處有期徒刑陸月，如易科罰金均以佰元折算壹日。均褫奪公權壹年。
        事  實
一甲○○係臺北市第九屆里長選舉（原定於民國九十一年六月八日舉行，後延長至九
  十二年一月四日舉行）士林區臨溪里里長候選人，為期能順利於里長選舉中順利當
  選，竟與乙○○基於對投票權人交付不正利益之犯意聯絡，於九十一年十一月間，
  假藉促進臨溪里里民交流之名義，由乙○○邀同不知情之廖火炎、徐騰璣共同具名
  擔任「臨溪聯誼會」之召集人，先行印製內容附有標示甲○○服務處所在位置地圖
  之邀請函，並予發放，嗣於同年十一月十六日下午六時三十分許，在臺北市○○區
  ○○路二段之故宮博物院停車場對面，亦即位在臺北市○○區○○路二段一五五號
  甲○○服務處旁之路邊停車格，舉辦名義為里民聯誼活動之免費餐會，並委請不知
  情之賴阿諒燴製宴席五十二桌，共計花費新臺幣（下同）二十萬八千元（每桌三百
  四十八元之酒類及飲料費用另計），宴請該里有投票權之里民鍾勝麟、呂幼玲、郭
  智勇等多人，而交付不正利益，席間並有歌舞團表演助興。乙○○則於餐會中以言
  詞請求該等有投票權之臨溪里里民於九十二年一月四日里長選舉時投甲○○一票，
  甲○○亦上台發表政見並逐桌散發印製有「臨溪里里長候選人甲○○」之名片，藉
  以約其為一定選舉權之行使。嗣經法務部調查局臺北市調查處調查人員循線調查，
  並於九十二年三月十二日持搜索票搜索甲○○服務處，扣得甲○○所有之餐會場地
  草圖一紙、臨溪聯誼會邀請函六紙、臺北市政府警察局士林分局九十一年十一月十
  五日核准臨時使用道路通知書（下稱核准臨時使用道路通知書）影本一紙，及乙○
  ○位在臺北市○○區○○路二段四二一巷三０弄二一號住處，再扣得乙○○所有之
  核准臨時使用道路通知書正本和臨溪聯誼會邀請函各一紙，暨餐會菸酒估價單二紙
  。
二案經法務部調查局臺北市調查處報告臺灣士林地方法院檢察署檢察官偵查起訴。
        理  由
    理  由
一右開犯罪事實，業據被告甲○○、乙○○於本院審理時坦承不諱，核與證人廖火炎
  、徐騰璣、呂幼玲、郭智勇、鍾勝麟、賴阿諒等證述情節大致相符，且經本院勘驗
  餐會現場錄影帶及錄音帶，被告乙○○有發表請求參加餐會之里民投票予甲○○之
  談話，被告甲○○亦上台陳述政見等情明確，有本院九十三年四月十六日勘驗筆錄
  （見本院卷第四一頁至第四四頁）在卷可佐，此外，復有扣案之餐會場地草圖一紙
  、臨溪聯誼會邀請函七張、核准臨時通知書正、影本各一紙、餐會菸酒估價單二紙
  （見九十二年度選他字卷第二五號卷第七一頁至第七六頁），足徵被告等自白與事
  實相符，本件事證明確，被告等犯行堪予認定，應依法論科。
二按候選人於投票時以車輛接送選舉人，或為備餐而約其為投票權之一定行使者，自
  屬違法，司法院三十六年十二月十一日三十六年院解字第三七○三號解釋可資參照
  。況投票行賄罪，本不以金錢行賄為必要，即不正利益亦屬之，而所謂不正利益，
  不問有形或無形之利益均屬之，凡賄賂以外，足以滿足人之需要或欲望之利益均屬
  之（最高法院二十一年上字第三六九號判例可資參照），且不以經濟利益為限（最
  高法院二十七年九月十九日決議可資參照），足見被告甲○○、乙○○共同舉辦前
  開餐會無償招待臨溪里里民飲宴，顯屬交付不正利益。又被告乙○○於該餐會中上
  台請求在場上述里民支持甲○○競選里長，顯係約其為投票權一定之行使；又按公
  職人員選舉罷免法第九十條之一之賄選罪，其行求賄選階段，屬行賄者單方意思表
  示行為，不以相對人允諾為必要，而交付賄選階段，則行賄者已實施交付賄賂之行
  為，一經交付，罪即成立。亦即投票行賄罪於行為人交付賄賂或其他不正利益時，
  交付之相對人對其交付之目的已然認識而予收受，其交付賄賂或其他不正利益之犯
  行即為成立，不以收受者確已承諾，或進而為一定投票權之行使為必要。核被告甲
  ○○、乙○○所為，均係犯公職人員選舉罷免法第九十條之一第一項對於有投票權
  之人，交付不正利益，而約其投票權為一定之行使罪。被告二人就上開犯行，有犯
  意聯絡及行為分擔，為共同正犯。雖被告二人一次宴請之對象約五百多人，同時交
  付不正利益予數人，然本罪所保護之法益為國家法益，被告二人交付不正利益雖有
  多數，然其侵害者為單一之國家法益，仍僅成立一罪。被告等於本院審判中自白犯
  罪，應依公職人員選舉罷免法第九十七條之二第一項減輕其刑。本院審酌選舉乃民
  主政治之重要基礎，被告二人不以合法競選方式以求順利當選，竟以違反法紀之方
  式從事賄選，足使表徵民主社會之選舉制度運作產生不良影響，並使選舉結果產生
  錯誤，進而影響國家社會，所生損害不可謂輕，以及被告二人之智識、素行、犯罪
  動機、宴請之對象及人數、犯後態度等一切情狀，分別量處如主文所示之刑，並諭
  知易科罰金之折算標準，並分別依公職人員選舉罷免法第九十八條第三項規定對被
  告二人各宣告褫奪公權一年。扣案之餐會場地草圖一紙、臨溪聯誼會邀請函七張、
  核准臨時通知書正、影本各一紙、餐會菸酒估價單二紙、禮金簿四本、被告甲○○
  參選八十七年度翠山里里長政見發表會通知單、名片及政見宣傳單，雖為被告甲○
  ○、乙○○所有，然查無積極證據足資認定與本案有直接關係，不能認係供犯罪所
  用，無從宣告沒收，併此敘明。
據上論斷，應依刑事訴訟法第二百七十三條之一第一項、第二百九十九條第一項前段
，公職人員選舉罷免法第九十條之一第一項、第九十七條之二第一項、第九十八條第
三項，刑法第十一條、第二十八條、第四十一條第一項、第三十七條第二項，罰金罰
鍰提高標準條例第二條，判決如主文。
本案經檢察官謝榮林到庭執行職務。
中　　　華　　　民　　　國　　九十三　　年　　　五　　　月　　二十八　　日
                                    臺灣士林地方法院刑事第四庭
                                        法  官  許  碧  惠
右正本證明與原本無異。
如不服本判決，應於判決送達後十日內，向本院提出上訴狀。
                                        書記官  陳  美  英
中　　　華　　　民　　　國　　九十三　　年　　　五　　　月　　二十八　　日
附錄本判決論罪科刑依據之法條：
公職人員選舉罷免法第九十條之一第一項：
　對於有投票權之人，行求期約或交付賄賂或其他不正利益，而約其不行使投票權或
  為一定之行使者，處五年以下有期徒刑，得併科新台幣四十萬元以上四百萬元以下
  罰金。
